【裁判字號】    91,易,637
【裁判日期】    920227
【裁判案由】    詐欺
【裁判全文】
臺灣臺中地方法院刑事判決                          九十一年度易字第六三七號
    公  訴  人  臺灣臺中地方法院檢察署檢察官
    被      告  甲○○  男  二.
右列被告因詐欺案件，經檢察官提起公訴（九十年度偵緝字第七七八號），本院判決
如左：
    主  文
甲○○幫助意圖為自己不法之所有，以詐術使人將本人之物交付，處拘役伍拾日，如
易科罰金，以參佰元折算壹日。
    事  實
一、甲○○於民國八十九年六月間某日，在彰化縣埔心鄉某招牌為「ＡＢＣ保齡球館
    」之處，經一位真實姓名年籍不詳、自稱「李建和」之成年男子以新台幣（下同
    ）一千元之代價，向其索取郵局之帳戶使用時，雖知任何人儘可自行申請開立帳
    戶供存、提或匯款之用，毋須別事出資一千元租借他人之帳戶使用，而足可預見
    該李姓男子顯欲以其郵局帳戶供常見之詐欺犯罪使用，俾詐欺犯隱匿真實之身分
    ，逃避追緝；竟貪圖一千元之不法利益，不顧其可能幫助不法者易於實施詐欺取
    財犯罪而危害他人之後果，交付其在彰化縣埔心鄉埔心郵局（局號000000
    0號）所開設之帳號第0000000號帳戶存摺、印章、提款卡及密碼。嗣即
    有意圖為自己不法之所有者，在某報紙不實刊登應急貸款之小廣告，以在廣告中
    留供聯繫之（０四）0000000號電話，對來電詢問者施以詐術騙取財物。
    遂有張忠於八十九年六月十六日去電，由一位自稱「余主任」之人接聽告以辦
    理貸款需預付保險費，要求先匯款五萬元至上開甲○○之郵局帳戶，張忠信以
    為真，依囑於八十九年六月十六日上午十一時二分許，在台中市英才郵局辦妥匯
    款；其後該「余主任」又對張忠表示尚需匯款律師代辦費五萬六千元至蕭國輝
    （由本院另案審理）在台中市水湳郵局（局號0000000號）所開設之第0
    000000號帳戶，張忠再度陷於錯誤，於八十九年六月十六日下午三時四
    十七分許，在台中市○○路郵局照辦後，遲遲未見撥款，也無法再與對方取得聯
    繫，方知受騙，而報警查獲上情。
二、案經張忠訴由臺灣臺中地方法院檢察署檢察官偵查起訴。
    理  由
一、被告甲○○經本院訊問後，據其供述確曾在前開時地，向「李建和」收取一千元
    之代價，而交付埔心郵局帳戶之存摺、印章、提款卡，然矢口否認此舉在幫助他
    人詐欺取財，辯稱當時並未慮及日後會被作為詐欺取財之工具。經查：
    (一)前開告訴人張忠遭詐欺取財之過程，業據其指訴明確，並提出「郵政國內匯
      款執據」二紙為證（見八十九年度他字第第三０一三號卷第五、六頁），核與
      卷附員林郵局所檢送被告甲○○在埔心郵局開設第000000－0號帳戶之
      相關開戶資料一份、交易詳情表二頁相符（見上述他字第二二－二五頁），足
      見確有正犯以被告上述之郵局帳戶作為工具，對告訴人犯有刑法第三百三十九
      條第一項之詐欺取財罪。
    (二)又以一般社會經驗，常人對於郵局帳戶之存摺、印章及提款卡均會妥慎保管，
      不致無故即輕易被他人持用；故被告甲○○言其於八十九年六月間某日，在彰
      化縣埔心鄉一處「ＡＢＣ保齡球館」內，因某真實身分不詳自稱「李建和」之
      成年男子以一千元之代價索用而交付等語，應為事實。從而，即足認定由於被
      告當初將郵局帳戶交付陌生人使用之行為，確實幫助前述不法之徒易於實施對
      告訴人之詐欺取財犯罪。
    (三)再者，公訴人以左列事由認定被告當初提供帳戶給「李建和」時，即存有幫助
      他人易於實施刑法詐欺取財罪之不確定故意，合理可採，臚列於後：
      1.金融帳戶之申請甚為簡易方便，如有使用帳戶之需要時，儘可自行開戶，無
        須別事向他人借用。
      2.缺乏合理正當之事由，而借用無身分、財產上利害關係者之存摺使用，其借
        用者在無相當信任關係下，須冒存摺內款項遭被借用者於補發存摺、提款卡
        後領用之風險，實非正當之交易型態。
      3.且在無相當信任關係下之交易，無特定營業場所之借用人又不使被借用人知
        悉其真正之身分資料，此依一般人通常之知識、經驗，已可判斷借用者欲以
        之隱匿真正之資金流向或帳戶內資金之實際取得人，故被告顯已有預見借用
        者欲藉該存摺實施詐欺取財之犯罪。
      4.邇來利用人頭帳戶詐欺取財之犯罪類型層出不窮，該等犯罪，多數均係利用
        人頭帳戶作為出入帳戶，並經媒體廣為披載，被告係成年且智力成熟之人，
        對此應知之甚詳。是被告既無正當之理由，而將存摺借給自稱「李建和」之
        不詳姓名年籍者使用，應已預見將被用為詐欺取財犯罪之工具，具有容任他
        人利用其帳戶詐欺取財之不確定故意，允無疑義。
    (四)綜合前述，被告主觀上既不乏幫助他人詐欺犯罪之未必故意，客觀上也有交付
      存摺、提款卡及印章供人使用其帳戶之行為，嗣後復果有正犯持以實施詐欺取
      財之犯罪，故本件事證明確，被告前揭幫助詐欺取財之犯行，可予認定。
二、核被告甲○○所為，係犯刑法第三十條第一項、第三百三十九條第一項之幫助詐
    欺取財罪。而刑法第三十條第二項：從犯之處罰，得按正犯之刑減輕之；乃依上
    開規定，減輕其刑。爰審酌因被告甲○○貪圖區區一千元，使得「余主任」等人
    易於實施犯罪，不利追查，並造成告訴人相當之損失，危害非輕，及其素行、犯
    罪之動機、目的、手段、方法、所得、犯後態度等一切情狀，量處如主文所示之
    刑，並諭知如易科罰金之折算標準。
三、末查被告甲○○經本院合傳喚無正當理由未於最後審判期日到庭，此有本院之送
    達證書一紙及其戶籍謄本一份附卷可按，本院復認本件為應科拘役之案件，乃依
    刑事訴訟法第三百零六條，不待其陳述，逕行判決。
據上論斷，應依刑事訴訟法第二百九十九條第一項前段、第三百零六條，刑法第三十
條、第三百三十九條第一項、修正後第四十一條第一項前段，罰金罰鍰提高標準條例
第一條前段、第二條，判決如主文。
中      華      民      國      九十二      年      二    月    二十七  日
                                        法  官  莊  深  淵
右正本證明與原本無異。
如不服本判決，應於送達後十日內向本院提出上訴狀 （須附繕本），上訴於台灣高?
法院台中分院。
                                        書記官
中      華      民      國      九十二      年      二    月    二十七  日
附錄論罪科刑法條
刑法第三十條：
幫助他人犯罪者，為從犯。雖他人不知幫助之情者，亦同。
從犯之處罰，得按正犯之刑減輕之。
刑法第三百三十九條：
意圖為自己或第三人不法之所有，以詐術使人將本人或第三人之物交付者，處五年以
下有期徒刑、拘役或科或併科一千元以下罰金。
以前項方法得財產上不法之利益或使第三人得之者，亦同。
前二項之未遂犯罰之。


司法院資訊處製作；財團法人民間司法改革基金會備份。
